【裁判字號】    95,交聲,26
【裁判日期】    950427
【裁判案由】    違反道路交通管理處罰條例聲明異議
【裁判全文】
臺灣桃園地方法院刑事裁定             95年度交聲字第26號
異  議  人
即受處分人  甲○○
上列受處分人因違反道路交通管理處罰條例案件，不服交通部公
路總局新竹區監理所中壢監理站，九十四年十二月二十六日壢監
裁字第裁五三－DA0000000號裁決，聲明異議，本院裁定
如下：
    主  文
異議駁回。
    理  由
一、異議意旨略以：異議人即受處分人甲○○於九十四年十二月
    十六日，駕駛車牌號碼：五五八七-MZ 號自小客車，行經桃
    園縣龍潭鄉○○路與北龍路口時，不慎擦撞馮柏森所騎乘之
    重型機車，因當時事出意外，異議人年輕識淺，且自認馮柏
    森未有損傷，遂未下車察看而駕駛上開自小客車離開現場，
    事後查知事態嚴重，已與馮柏森和解，賠償其損害，然仍遭
    交通部公路總局新竹區監理所中壢監理站依道路交通管理處
    罰條例第六十二條第一項、同法第六十七條規定裁處異議人
    「吊銷駕駛執照，終身禁考」之處分，此種處分實屬過苛，
    懇請從輕處罰；另道路交通管理處罰條例業於九十四年十二
    月二十八日修正，其中第六十二條第四項已修訂為「前項駕
    駛人肇事致人受傷而逃逸者，吊銷其駕駛執照；致人重傷或
    死亡而逃逸者，吊銷其駕駛執照，並不得再考領」，顯見該
    條例修正後，就駕駛人肇事逃逸者，僅限於致人重傷或死亡
    而逃逸者，方處以終身禁考之處分，是本件亦應依「從新從
    輕」原則，適用修正後之該條例處罰等語。
二、按汽車駕駛人，駕駛汽車肇事致人受傷或死亡，應即採取救
    護或其他必要措施，並向警察機關報告，不得駛離；違者吊
    扣其駕照三個月至六個月；逃逸者吊銷駕駛執照；九十四年
    十二月二十八日修正前之道路交通管理處罰條例第六十二條
    第一項定有明文；又汽車駕駛人，曾依第六十二條第一項之
    規定吊銷駕駛執照者，終身不得考領駕駛執照；九十四年十
    二月二十八日修正前之同條例第六十七條第一項亦規定甚明
    。經查：
(一)、異議人甲○○於民國九十四年十二月十六日傍晚某時許，駕
    駛車號五五八七-MZ 號自小客車，由桃園縣龍潭鄉○○路往
    北龍路方向行駛，於同日十九時許，行經同鄉○○路與龍華
    路口處時，不慎於左轉北龍路口時，擦撞及馮柏森所騎乘之
    車號YAY-一六七號重型機車，致馮柏森受有右姆指壓傷之傷
    害，甲○○未予救助，隨即駕駛上開自小客車離開現場，嗣
    經陳玉麟由後追趕告知上情，仍未停車救助，經陳玉麟記下
    車號告知馮柏森後，報警處理，循線查獲等情，業據異議人
    於九十四年十二月二十三日警詢及台灣桃園地方法院檢察署
    九十五年度偵字第一○四六號公共危險案件檢察官訊問時坦
    承不諱，核與證人馮柏森、陳玉麟警詢證述情節相符，復有
    桃園縣警察局交通事故現場測繪紀錄表、道路交通事故調查
    報告表、診斷證明書、現場照片等附於該案卷宗可稽。異議
    人駕駛汽車肇事致人受傷而逃逸之事實已堪認定。異議人辯
    稱：因當時事出意外，異議人年輕識淺，且自認馮柏森未有
    損傷，遂未下車察看而駕駛上開自小客車離開現場云云，難
    為其有利之認定。另異議人雖稱其已與馮柏森達成和解，賠
    償其損害，然按道路交通事故之發生，常非於己之鄰親家里
    ，時有告救不能情事，上開條例遂科以肇事者須即採取救護
    或其他必要措施，並應向警察機關報告之法定義務，以防因
    就醫延誤致生無謂傷亡，並俾得通知傷亡者家屬到場，以明
    責任，是凡肇事人於行車肇事致人受傷或死亡，未即採取救
    護或其他必要措施，並向警察機關報告，即駕車駛離現場者
    ，均應依該規定處罰，至其嗣後是否受刑事訴追及已否與被
    害人達成民事和解，賠償損失，對其應受處罰乙節，並不生
    影響（台灣高等法院八十六年度交抗字第六十三號裁定意旨
    參考）。本件異議人雖已於事後與被害人達成和解，賠償其
    損害，惟此要係民事部分之處理或關涉於其刑事責任之減輕
    ，並不足以影響本件異議人肇事致人受傷後駕車逃逸之違規
    事實成立。是異議人既已對此一違背義務之行為及危險有所
    認知、預見，卻未履行該義務及減低風險，及基於禁止肇事
    者心存僥倖而不履行義務之立法本意，自仍應就事故當時異
    議人之行為及主觀認知，認定其構成違規行為，一併敘明。
(二)、異議人另稱：道路交通管理處罰條例業於九十四年十二月二
    十八日修正，其中第六十二條第四項已修訂為「前項駕駛人
    肇事致人受傷而逃逸者，吊銷其駕駛執照；致人重傷或死亡
    而逃逸者，吊銷其駕駛執照，並不得再考領」，顯見該條例
    修正後，就駕駛人肇事逃逸者，僅限於致人重傷或死亡而逃
    逸者，方處以終身禁考之處分，是本件亦應依「從新從輕」
    原則，適用修正後之該條例處罰云云，然查，道路交通管理
    處罰條例第六十二條、第六十七條，雖已於九十四年十二月
    二十八日修正公布（另增訂第六十七條之一，詳如後述），
    惟依同條例第九十三條規定：「本條例施行日期，由行政院
    以命令定之」，而行政院迄今既未發布該施行命令，是上開
    修正及增訂之條文尚未生效，異議人所陳本件或有比較新舊
    法適用之問題，已難可採。另本件異議人違反道路交通管理
    處罰條例並由交通部公路總局新竹區監理所中壢監理站為上
    開裁罰，異議人所受裁罰其性質為行政罰，有關「從新從輕
    」原則之適用，自應適用九十四年二月五日發布，發佈後一
    年即九十五年二月五日施行之行政罰法之規定，而該法第五
    條規定「行為後法律或自治條例有變更者，適用行政機關最
    初裁處時之法律或自治條例。但裁處前之法律或自治條例有
    利於受處罰者，適用最有利於受處罰者之規定」。依此規定
    ，比較新舊法適用時，其比較之時點，係以行為時起，至行
    政機關最初裁處時止，法律或自治條例有變更者，始有比較
    新舊法之問題，若行政機關為最初裁處後，法律或自治條例
    始生變更者，自仍應適用行政機關最初裁處時之法律或自治
    條例。本件異議人違規行為係發生於九十四年十二月十六日
    ，而行政機關即交通部公路總局新竹區監理所中壢監理站係
    於九十四年十二月二十六日為上開裁處，於此時間內，上開
    裁處之法條並未修正，自無比較新舊法之問題，是縱然上開
    裁處之法條於九十四年十二月二十八日修正，其後並經施行
    ，然均已係行政機關為上開裁處後，始為修正並施行，依上
    開說明，亦無適用修正後之該條例之餘地，一併敘明。
(三)、如前述，九十四年十二月二十八日修正之道路交通管理處罰
    條例業已增定第六十七條之一，該法條規定「前條第一項及
    第四項規定情形，符合特定條件，得於下列各款所定期間後
    ，向公路主管機關申請考領駕駛執照：一、肇事致人死亡案
    件，受處分人經吊銷駕駛執照處分執行已逾十二年。二、肇
    事致人重傷案件，受處分人經吊銷駕駛執照處分執行已逾十
    年。三、肇事致人受傷案件，受處分人經吊銷駕駛執照處分
    執行已逾八年。四、其他案件，受處分人經吊銷駕駛執照處
    分執行已逾六年。依前項規定申請者，公路主管機關得於其
    測驗合格後發給有效期間較短之駕駛執照，其期滿換領駕駛
    執照，應依主管機關所定條件辦理。」，是修正後之該條例
    已規定受吊銷駕駛執照，終身不得考領駕駛執照處分者，於
    一定年限後，仍可依循上開規定從新申請考領駕駛執照，是
    異議人於該條例開始施行後，自可依此管道，從新請領駕照
    ，一併敘明。
三、綜上所述，異議人於前開時、地，確有上開違規行為，事證
    明確，從而原處分機關依道路交通管理處罰條例第六十二條
    第一項之規定，吊銷駕駛執照，並依同條例第六十七條第一
    項裁處異議人終身不得重新考領駕駛執照等處分，核無不當
    。本件異議為無理由，應予駁回。
四、依道路交通案件處理辦法第十九條，裁定如主文。
中    華    民    國    95    年    4     月    27    日
                  交通法庭  法  官  尹   良
以上正本證明與原本無異。
如不服本裁定，應於裁定送達後5 日內向本院提出抗告狀。
                            書記官  廖宜政
中    華    民    國    95    年    4     月    27    日


司法院資訊處製作；財團法人民間司法改革基金會備份。
